【裁判字號】    95,台上,6585
【裁判日期】    951130
【裁判案由】    強盜等罪
【裁判全文】
最高法院刑事判決            九十五年度台上字第六五八五號
上  訴  人  甲○○
            乙○○
            丙○○
共      同
選任辯護人  簡燦賢律師
上列上訴人等因強盜等罪案件，不服台灣高等法院花蓮分院中華
民國九十四年十二月八日第二審判決（九十四年度上訴字第一六
九號，起訴案號：台灣花蓮地方法院檢察署九十三年度偵字第五
九０號），提起上訴，本院判決如下：
    主  文
原判決關於甲○○、乙○○、丙○○部分均撤銷，發回台灣高等
法院花蓮分院。
    理  由
本件原判決認定上訴人甲○○、乙○○、丙○○有原判決事實欄
所載犯行，因而撤銷第一審關於甲○○、乙○○、丙○○被訴加
重強盜部分之無罪判決，改判論處甲○○、乙○○、丙○○共同
意圖為自己不法之所有，攜帶兇器結夥三人以上，以強暴至使不
能抗拒，而取他人之物（丙○○累犯）罪刑；及維持第一審就甲
○○、乙○○被訴共同強盜部分，變更檢察官起訴法條，依牽連
犯關係從一重論處甲○○、乙○○共同以非法方法，剝奪人之行
動自由罪刑之判決，駁回檢察官此部分之上訴。固非無見。
惟查：(一)有罪判決書應分別記載犯罪事實及理由，而事實一欄，
為判斷其適用法令當否之準據，法院應將依職權認定與論罪科刑
有關之事實，翔實記載，然後於理由內逐一說明其憑以認定之證
據，並使事實認定與理由說明，互相適合，方為合法。又刑法第
三百零二條第一項之剝奪人之行動自由罪，其行為性質本含有相
當繼續性，為繼續犯之一種，故而，其行為繼續之時間，皆實施
剝奪人之行動自由之際，犯罪行為之起始與終了時間，自均應於
事實欄詳予認定。本件原判決事實僅記載甲○○、乙○○開始剝
奪麥家鑫行動自由之時間，至於此部分繼續犯罪行為係於何時結
束，麥家鑫遭剝奪行動自由其間共歷時多久，事實欄均未予認定
並為必要之敘述，已難謂適法。(二)原判決於事實三認定甲○○、
乙○○、丙○○與綽號「大牛」之成年男子，為強盜汪秋在賭
場所贏得之錢財，於民國九十二年十一月十一日晚上十一時許，
由「大牛」駕車，丙○○並攜帶作為兇器使用之一支玩具手槍，
與乙○○及甲○○共同至黃順興位於花蓮市○○路二０五之一號
住處等情。然該玩具手槍是否具殺傷力，原判決並未予敘明，此
部分事實既未明朗，本院自無從為適用法律當否之判斷。原判決
嗣於理由壹、四之（七）說明：丙○○持以強盜財物之玩具手槍
，並未扣案，尚乏積極證據足資證明仍尚存在，爰不予宣告沒收
；惟卻又於理由壹、三之（十）載稱：丙○○確曾於九十三年三
月十日經警在花蓮市查獲攜帶一支銀白色手槍及子彈二顆，有不
起訴處分書附卷可參，至其供稱持有之時間，顯係為避開本件而
為不實之供述，此亦核與同案被告甲○○於警詢、偵查中均明確
供稱丙○○持有槍枝之顏色相符，若非甲○○確有目睹丙○○所
攜帶之槍枝，其如何能詳細供述槍枝之型式及顏色？至雖扣案之
槍彈經鑑定係玩具槍彈，有不起訴處分書附卷可參，惟仍可確定
為丙○○確曾持有甲○○所供述槍枝之型式及顏色云云，與上述
不予宣告沒收之理由，顯然相互矛盾；且有認定事實不依證據之
違背法令。(三)依原判決主文第四項所載，及判決理由貳、上訴駁
回部分之說明，原判決就甲○○、乙○○被訴共同強盜部分，係
維持第一審變更檢察官起訴法條，依牽連犯關係從一重論處甲○
○、乙○○共同以非法方法，剝奪人之行動自由罪刑之判決，而
駁回檢察官此部分之上訴無訛。然原判決於理由壹、二之（二）
及四之（一），卻又認此部分犯罪事實係屬「撤銷改判部分」，
顯有判決理由矛盾之當然違背法令。上訴意旨雖均未指摘及此，
然屬本院得依職權調查之事項。末查原判決理由貳、二之（四）
所載：甲○○、乙○○二人先後控制告訴人麥家鑫行動自由及以
言語與出示刀與疑似槍柄之物恐嚇告訴人麥家鑫等行為，均係基
於同一妨害自由犯意下之接續行為，僅侵害一個法益，應各只論
以一罪云云，究所何指，語意未明；且與原判決所認甲○○、乙
○○此部分均係牽連犯刑法第三百零二條第一項妨害自由罪及第
三百零五條之恐嚇罪二罪，亦顯有理由矛盾之違法。應認原判決
此部分有撤銷發回更審之原因。
據上論結，應依刑事訴訟法第三百九十七條、第四百零一條，判
決如主文。
中    華    民    國  九十五  年   十一   月   三十   日
                      最高法院刑事第十庭
                          審判長法官  洪  清  江
                                法官  石  木  欽
                                法官  李  伯  道
                                法官  林  勤  純
                                法官  陳  晴  教
      本件正本證明與原本無異
                                      書  記  官
中    華    民    國  九十五  年   十二   月   十二   日
                                                      V


司法院資訊處製作；財團法人民間司法改革基金會備份。
